臺灣高雄地方法院刑事判決　　　　　　　96年度訴字第1434號
公　訴　人　臺灣高雄地方法院檢察署檢察官
被　　　告　乙○○
　　　　　　　　　　（現於臺灣高雄第二監獄執行中）
上列被告因違反毒品危害防制條例案件，經檢察官提起公訴（96
年度毒偵字第1480號）及移送併辦（96年度毒偵字第310 號），
被告於本院準備程序中為有罪之陳述，經合議庭裁定由受命法官
依簡式審判程序獨任審理，判決如下：
    主  文
乙○○施用第一級毒品，累犯，處有期徒刑壹年，扣案之注射針
筒壹支，沒收之。
    事  實
一、乙○○前於民國91年間因施用毒品案件，經本院以91年度毒
    聲字第2725號裁定送觀察、勒戒後，認有繼續施用毒品之傾
    向，再經本院以91年度毒聲字第3128號裁定令入戒治處所施
    以強制戒治、以91年度毒聲字第7533號裁定停止戒治，所餘
    戒治期間並付保護管束，於92年6 月9 日保護管束期滿而強
    制戒治執行完畢釋放，並經臺灣高雄地方法院檢察署檢察官
    於92年6 月17日以92年度戒毒偵字第560 號為不起訴處分確
    定。另其於89年間因竊盜案件，經臺灣屏東地方法院以89年
    度易字第1020號判決判處有期徒刑1 年4 月，經提起上訴，
    再由臺灣高等法院高雄分院以90年度上易字第1531號判決撤
    銷原判決而判處有期徒刑1 年4 月確定，於92年12月2 日因
    縮短刑期假釋出監，所餘刑期並付保護管束，甫於93年4 月
    14日保護管束期滿且假釋未經撤銷而徒刑視為執行完畢。詎
    仍不知悔改並戒除毒癮，明知海洛因業經公告為毒品危害防
    制條例第2 條第2 項第1 款所列管之第一級毒品，不得非法
    持有、施用，竟仍於上開強制戒治執行完畢釋放後5 年內，
    基於施用第一級毒品海洛因之集合犯意，自95年12月12日中
    午12時許起至96年4 月18日上午5 時許止，以平均每日施用
    1- 2次之頻率，在其位於高雄縣林園鄉○○村○○○路72號
    住處內，以將第一級毒品海洛因置入針筒摻水後注射之方式
    ，施用第一級毒品海洛因數次。嗣分別於95年12月12日下午
    5 時45分許，因騎乘機車在高雄縣鳳山市○○路○段與埤北
    路路口違規闖越紅燈經警攔檢後，因扣得疑似毒品之白色粉
    末1 包（嗣經送驗未檢出第一級毒品海洛因陽性反應），而
    於同日下午6 時30分許，採集其尿液送驗呈可待因、嗎啡及
    甲基安非他命陽性反應（涉犯施用第二級毒品罪嫌部分另案
    偵辦）；於同年月22日上午11時許，騎乘機車行經高雄縣鳳
    山市○○路○段與經武路路口時，因神情恍惚行跡可疑而經
    警攔查後，當場自其身上扣得其預備供施用第一級毒品海洛
    因使用之注射針筒1 支，並於同日下午2 時50分許（起訴書
    誤載為上午11時許）採尿送驗後，呈可待因、嗎啡陽性反應
    ，而分別獲悉上情。
二、案經高雄縣政府警察局鳳山分局分別報告臺灣高雄地方法院
    檢察署檢察官偵查起訴及移送併辦。
    理  由
一、按本案被告乙○○所犯係死刑、無期徒刑、最輕本刑為3 年
    以上有期徒刑以外之罪，其於準備程序就前揭被訴事實為有
    罪之陳述，經受命法官告知簡式審判程序之旨，並聽取其與
    公訴人之意見後，本院認無不得或不宜改依簡式審判程序進
    行之情形，爰依刑事訴訟法第273 條之1 第1 項規定，裁定
    本件由受命法官獨任進行簡式審判程序，合先敘明。
二、上揭事實，業據被告於本院審理中供承不諱，且被告分別於
    95年12月12日下午6 時30分許、同年月22日下午2 時50分許
    採集尿液送驗之結果，分別呈「可待因、嗎啡及甲基安非他
    命（此為第二級毒品甲基安非他命代謝物）陽性反應」及「
    可待因、嗎啡陽性反應」，有台灣檢驗科技股份有限公司95
    年12月25日編號KH2006C0000000號、96年1 月22日編號KＺ00
    0000000000號檢驗報告各1 紙附卷可稽（96年度毒偵字第31
    0 號卷第7 頁、高縣鳳警刑移字第0960000245卷第11頁）。
    此外，並有未使用之注射針筒1 支扣案可佐，足認被告上開
    自白與事實相符，堪可採為本件論罪科刑之依據。本案事證
    明確，被告施用第一級毒品犯行，堪予認定。
三、第按海洛因為毒品危害防制條例第2 條第2 項第1 款所稱之
    第一級毒品，不得施用、持有。次按觀察、勒戒或強制戒治
    執行完畢釋放後，5 年內再犯第10條之罪者，應依一般刑事
    訴訟程序予以起訴論罪科刑，此觀諸毒品危害防制條例第23
    條第2 項規定自明。本件被告前於91年間因施用毒品案件，
    經本院以91年度毒聲字第2725號裁定送觀察、勒戒後，認有
    繼續施用毒品之傾向，再經本院以91年度毒聲字第3128號裁
    定令入戒治處所施以強制戒治、以91年度毒聲字第7533號裁
    定停止戒治，所餘戒治期間並付保護管束，於92年6 月9 日
    保護管束期滿而強制戒治執行完畢釋放，並經臺灣高雄地方
    法院檢察署檢察官於92年6 月17日以92年度戒毒偵字第560
    號為不起訴處分確定，有臺灣高雄地方法院檢察署刑案資料
    查註紀錄表、全國施用毒品案件紀錄表及臺灣高等法院被告
    前案紀錄表、在監在押全國紀錄表各1 件在卷可參，是被告
    於上開強制戒治執行完畢釋放後，5 年內再犯本件施用第一
    級毒品案件，依上開法條規定，自應依法論科。
四、核被告所為，係犯毒品危害防制條例第10條第1 項之施用第
    一級毒品罪。被告持有第一級毒品之低度行為，為施用第一
    級毒品之高度行為所吸收，不另論罪。第按刑事法若干犯罪
    行為態樣，本質上原具有反覆、延續實行之特徵，立法時既
    予特別歸類，定為犯罪構成要件之行為要素，則行為人基於
    概括之犯意，在密切接近之一定時、地持續實行之複次行為
    ，倘依社會通念，於客觀上認為符合一個反覆、延續性之行
    為觀念者，於刑法評價上，即應僅成立一罪。學理上所稱「
    集合犯」即屬之（最高法院95年度台上字第1079號判決意旨
    參照）。而毒品危害防制條例所稱之毒品，指具有成癮性、
    濫用性及對社會危害性之麻醉藥品與其製品及影響精神物質
    與其製品，此觀該條例第2 條第1 項規定甚明，足見立法者
    在毒品危害防制條例立法時即對於施用毒品行為，其因毒品
    本質上之成癮性，而行為人施用後易有反覆、延續施用之特
    徵加以考量；參以施用毒品者於一定時、地持續實行之數次
    施用毒品行為，亦屬施用毒品者行為模式之常態，揆諸上開
    說明，即符合立法者已將本質上具有反覆、延續實行之特徵
    予以特別歸類而定為犯罪構成要件之行為要素。又並非所有
    構成要件之行為具有反覆實施之特徵，即當然成立集合犯，
    而得評價為一罪，仍須行為人係基於概括之犯意，在密切接
    近之一定時、地持續實行之複次行為，而依社會客觀通念，
    認為符合一個反覆、延續性之行為觀念，在刑法評價上，始
    得評價為集合犯，論以一罪。因此，行為人之數次行為，在
    主觀上如係分別起意，或客觀上非係利用同一機會為之，則
    因該數次行為間，對於同一社會法益，並不具侵害法益同一
    性，在評價上則應成立數罪。查本件被告係自95年12月12日
    中午12時許起至96年4 月18日上午5 時許止，以平均每日施
    用1-2 次之頻率施用第一級毒品海洛因，堪認係在密切接近
    之時間內多次施用上開毒品，並參以被告於本院審理中自承
    ：伊若不施用毒品，會嘔吐下潟，伊有染上毒癮等語（見本
    院卷第52頁）明確，顯見其主觀上已對毒品產生依賴，其先
    後多次施用前開毒品應非分別起意，在評價上應依集合犯論
    以一罪，較為合理。而被告先後數次施用第一級毒品之集合
    犯行，既應論以一罪，則起訴及併案意旨雖僅論及被告於「
    95 年12 月12日中午12時」、「95年12月22日上午11時許回
    溯24 小 時內某時」之施用第一級毒品犯行，惟就併案部分
    、起訴及併案意旨未論及部分，既與本件起訴之施用第一級
    毒品犯行有集合犯之包括一罪之關係，故均為起訴效力所及
    ，本院自得併予審酌，附此敘明。另其於89年間因竊盜案件
    ，經臺灣屏東地方法院以89年度易字第1020號判決判處有期
    徒刑1 年4 月，經提起上訴，再由臺灣高等法院高雄分院以
    90年度上易字第1531號判決撤銷原判決而判處有期徒刑1 年
    4 月確定，於92年12月2 日因縮短刑期假釋出監，所餘刑期
    並付保護管束，並於93年4 月14日保護管束期滿且假釋未經
    撤銷而徒刑視為執行完畢，此有臺灣高等法院被告前案紀錄
    表1 份在卷可考，其於受有期徒刑之執行完畢後，5 年內故
    意再犯本件有期徒刑以上之罪，為累犯，應依法加重其刑。
    爰審酌被告經前開強制戒治執行完畢後，除再犯本件施用毒
    品犯行外，另於95年間亦因施用第一級毒品犯行，經本院以
    95年度訴字第2853號判決判處有期徒刑8 月，嗣經上訴，亦
    由臺灣高等法院高雄分院以95年度上訴字第2045號判決駁回
    上訴確定（徒刑尚未執行完畢），有上開被告前案紀錄表1
    份在卷可參，顯見其仍未能戒除毒癮，且戒毒意念非堅，惟
    念被告於犯罪後已坦承犯行，態度良好，且施用毒品行為，
    乃屬對其自身健康之戕害行為，及其犯罪動機、目的、手段
    及施用毒品之方式、次數等一切情狀，量處如主文所示之刑
    ，以資懲儆。扣案之注射針筒1 支，經送驗結果雖呈第一級
    毒品海洛因陰性反應，有高雄醫學大學附設中和紀念醫院96
    年4 月24日編號0000-000號檢驗報告1 紙（院卷第30頁）存
    卷可按，惟該針筒係被告所有預備供注射海洛因所用之物，
    業據被告供明在卷（院卷第52頁），爰依刑法第38條第1 項
    第2 款規定併予諭知沒收。至扣案之白色粉末1 包經兩次送
    驗結果，均未檢出第一級毒品海洛因陽性反應或成分，有高
    雄市立凱旋醫院95年12月31日高市凱醫驗字第3133號檢驗鑑
    定書、法務部調查局96年3 月28日鑑定書各1 份附卷可查（
    同上偵卷第26、32頁），且無證據證明與被告本件犯罪有關
    ，爰不諭知沒收銷燬或沒收，附此敘明。
據上論斷，應依刑事訴訟法第273 條之1 第1 項、第284 條之1
、第299 條第1 項前段，毒品危害防制條例第10條第1 項，刑法
第11條前段、第47條第1項、第38條第1項第2款，判決如主文。
本案經檢察官甲○○到庭執行職務。
中　　華　　民　　國　　96　　年　　5　　月　　18 　　日
                  刑事第十六庭  法　官  蔣志宗
以上正本證明與原本無異。
如不服本判決，應於判決送達後10日內，向本院提出上訴狀。
中　　華　　民　　國　　96　　年　　5　　月　　18 　　日
                                書記官  洪育祺
附錄本案論罪科刑之法條：
毒品危害防制條例第10條
施用第一級毒品者，處 6 月以上 5 年以下有期徒刑。
施用第二級毒品者，處 3 年以下有期徒刑
